臺灣臺南地方法院臺南簡易庭民事判決
110年度南勞簡字第3號
原      告  朱良紋  


被      告  日立家電(臺灣)股份有限公司

法定代理人  荻原惠司
訴訟代理人  翁焌旻律師
上列當事人間請求給付年終獎金事件，經本院於民國110年3月3
日言詞辯論終結，判決如下：
    主  文
原告之訴駁回。
訴訟費用由原告負擔。　　
    事實及理由
一、原告起訴主張：
(一)原告於民國94年8月1日至109年11月30日任職於被告日立家
    電 (台灣）股份有限公司，於109年11月20日滿65歲後，在1
    09年11月30日遭強制退休。惟被告公司年終獎金核給制度係
    於每營業年度區分4月至9月、10月至3月二階段核發，並非
    一年僅發放一次。原告於109年4月至9月時皆在職，亦於109
    年11月份核定考績完畢，詎被告以原告於發放獎金日未在職
    為由，拒絕核發109年4月至9月年終獎金予原告。爰參考去
    年同期原告獲發前一年度4月至9月年終獎金共新臺幣（下同
    ）143,200元，依勞動基準法第29條規定提起本訴，請求被
    告給付原告109年度4月至9月年終獎金。
(二)聲明：被告應給付原告143,200元。
二、被告答辯意旨略以：兩造間勞動契約書第5條約明：「乙方
    （即原告）連續工作滿半年，甲方（即被告）得依其工作月
    數按比例發放獎金，未滿半年者，則依連續工作月數，按比
    例發放，發放對象限獎金發放當日仍在職者。」，故依兩造
    間勞動契約之約定內容，被告有權決定是否發放獎金予原告
    ，且獎金之發放以發放當日仍在職者為限，被告公司工作規
    則第七章「獎金」第21條至第23條規定：「獎金每年上期及
    下期各發放一次，發放對象為發放當天之在職員工」、「上
    期為四月〜九月，視為農曆春節獎金，下期為十月〜三月，視
    為端午節獎金。…」、「公司依政策及前項期間的經營狀況
    ，決定獎金發放金額及發放基準。」，亦已重申上開意旨，
    本件被告公司春節獎金發放日，原告已不在職，依約自無向
    被告請求給付獎金之權利。又依被告公司上開工作規則內容
    ，被告公司對於在職員工所發放之上、下期獎金，係分別屬
    於「農曆春節獎金」及「端午節獎金」之「節金」性質，為
    被告公司對於所屬員工的恩惠、勉勵性質給與，依勞動基準
    法第2條第3款及勞動基準法施行細則第10條第2、3款規定，
    並非工資，原告依法亦無向被告請求給付之權利。故被告應
    得合法拒絕原告本件給付獎金之請求等語。聲明：原告之訴
    駁回。
三、得心證之理由：　　
(一)按勞工因工作而獲得之報酬謂工資，包括工資、薪金及按計
    時、計日、計月、計件以現金或實物等方式給付之獎金、津
    貼及其他任何名義之經常性給與均屬之，勞基法第2條第3 
    款定有明文。次按勞基法施行細則第10條將勞工非因工作而
    獲得之對價，或雇主為單方之目的而為任意性、恩給性之給
    付等，明文排除於上開條款所稱「其他任何名義之經常性給
    與」範圍之外，以杜爭議。故勞基法第2條第3款規定之工資
    ，不僅須為勞工因工作而獲得之報酬，且須經常性之給與，
    始足當之（最高法院93年度台上字第1767號判決意旨參照）
    。再按雇主為改善勞工生活而給付非經常性給與，或為其單
    方之目的，給付具有勉勵、恩惠性質之給與，則非為勞工之
    工作給付之對價，與勞動契約上之經常性給與有別，無論其
    係固定發放與否，倘未變更其獎勵恩惠給與性質，應不得列
    入工資範圍之內（最高法院86年度台上字第2393判決意旨參
    照）。復按年終獎金、競賽獎金、研究發明獎金、特殊功績
    獎金、久任獎金、節約燃料物料獎金及其他非經常性獎金，
    係具有恩惠、勉勵性質之給與，並非工資，觀諸勞基法施行
    細則第10條第2款規定甚明。如雇主與勞工約定，未繼續工
    作滿半年以上，或未於6 月30日、12月31日仍在職時，即不
    得請求雇主給付系爭獎金，非不論任職情形如何均得領取系
    爭獎金，則能否謂系爭獎金係工資，而非屬上開法條所定具
    有恩惠、勉勵性質之獎金，自非無疑（最高法院102 年度台
    上字第1817號判決意旨參照）。
(二)本件根據兩造於107年8月16日簽署之勞動契約書第5條、第1
    5條第1項分別約定：「獎金：乙方（即原告）連續工作滿半
    年，甲方（即被告）得依其工作月數按比例發放獎金，未滿
    半年者，則依連續工作月數，按比例發放，發放對象限獎金
    發放當日仍在職者。」、「甲、乙雙方雇用期間之權利義務
    關係，悉依本契約規定辦理，本契約未定事項，依政府有關
    法令規定或甲方公司規章辦理。」（簡字卷第109至113頁）
    ，又依被告公司工作規則第21至23條規定：「獎金每年上期
    及下期各發放一次，發放對象為發放當天之在職員工」、「
    上期為四月〜九月，視為農曆春節獎金，下期為十月〜三月，
    視為端午節獎金。上期之發放日為農曆春節前一週，日期每
    年另訂，下期之發放日為端午節前一日。」、「公司依政策
    及前項期間的經營狀況，決定獎金發放金額及發放基準。」
    （簡字卷第116至117頁）。依上開勞動契約第5條及工作規
    則第21條均規定，有關前一年度4月至9月獎金視為農曆春節
    獎金，獎金之發放以員工於獎金發放時是否在職為要件，可
    見若員工於發放年終獎金時已離職，即不予發放年終獎金，
    則年終獎金之發放，既以該員工於年終獎金發放時是否在職
    為要件，顯非以員工提供勞務為對價，此與不論是否在職、
    期間長短，只須已提供勞務者，縱使工作一天亦得領取勞務
    對價之「工資」，具勞務對價性之性質顯然不同。復參諸上
    開工作規則第23條規定，獎金之核給係視各該期間營運績效
    、公司政策等而為獎勵性、恩惠性之給與，其數額與員工提
    供之勞務並無關連，益徵年終獎金與勞務之提供不具對價性
    ，非屬工資。又依上開被告公司工作規則第22條後段規定，
    上期獎金即前一年度四月至九月獎金發放日為農曆春節前一
    週，日期每年另訂，而本件兩造均不爭執原告已於109年11
    月30日屆齡退休，顯然110年農曆春節前一週，原告已未在
    職，依兩造間勞動契約約定內容，原告應無從請求被告給付
    此農曆春節獎金。
(三)原告雖引勞動基準法第29條規定及內政部(74)台內勞字第29
    0597號函釋，主張其在工作上恪盡職守，未有過失，被告有
    發給獎金之義務云云。惟按勞動基準法第29條規定：「事業
    單位於營業年度終了結算，如有盈餘，除繳納稅捐、彌補虧
    損及提列股息、公積金外，對於全年工作並無過失之勞工，
    應給與獎金或分配紅利。」，然原告既已於109年11月30日
    退休離職，即不符「全年工作」之要件。又依原告所引內政
    部(74)台內勞字290597號函釋內容：「事業單位依勞基法第
    29條規定發給年終獎金，如勞工於事業單位營業年度終了結
    算時在職，且當年度工作並無過失，即具領取年終獎金之要
    件，故對符合上述條件之勞工，均應發給年終獎金。」，原
    告顯然亦不符「於被告公司營業年度(109年度)終了結算時
    在職」之要件，應認原告此部分主張亦無理由。
四、從而，原告於本件請求被告給付獎金143,200元，即屬無據
    ，應予駁回。
五、本件事證已臻明確，兩造其餘攻擊防禦方法及證據，核與判
    決之結果不生影響，爰不一一論列，併此敘明。
六、末按訴訟費用，由敗訴之當事人負擔，民事訴訟法第78條定
    有明文。查本件為原告敗訴判決，故第一審訴訟費用應由原
    告負擔，爰判決如主文第2項所示。
七、據上論結，本件原告之訴為無理由，判決如主文。
中　　華　　民　　國　　110 　年　　3 　　月　　26　　日
            臺灣臺南地方法院臺南簡易庭
                                法  官  許嘉容
以上正本證明與原本無異。
如不服本判決，應於判決送達後20日內，向本院提出上訴狀並表
明上訴理由，如於本判決宣示後送達前提起上訴者，應於判決送
達後20日內補提上訴理由書（須附繕本）。
如委任律師提起上訴者，應一併繳納上訴審裁判費。
中　　華　　民　　國　　110 　年　　3 　　月　　29　　日
                                書記官  謝靜茹